【裁判字號】    89,上易,945
【裁判日期】    890216
【裁判案由】    傷害（家庭暴力案件）等
【裁判全文】
臺灣高等法院臺中分院刑事判決                    八十九年度上易字第九四五號
    上  訴  人  臺灣台中地方法院檢察署檢察官
    上  訴  人
    即  被  告  乙○○
右上訴人等因被告家庭暴力之傷害案件，不服臺灣台中地方法院八十八年度易字第三
六四五號中華民國八十九年二月十六日第一審判決（起訴案號：臺灣台中地方法院檢
察署八十八年度偵字第二一五０二號），提起上訴，本院判決如左：
    主      文
上訴駁回。
    事      實
一、乙○○前曾於民國（下同）八十五年間因違反麻醉藥品管理條例案件，經本院判
    處有期徒刑七月確定，於八十八年一月二十八日執行完畢，且係戊○○、丙○○
    二人之姐夫，為家庭暴力防治法第三條第四款之家庭成員。八十八年九月五日，
    乙○○以為其妻丁○○損壞其車輛之玻璃，遂於同日晚間十時許，前往台中縣后
    里鄉○○村○村路三九九號丁○○之娘家理論。適丁○○之弟戊○○、丙○○二
    人在家，堅持不讓乙○○進入屋內，詎乙○○竟即萌生傷害之概括犯意，隨後為
    進入屋內打人，竟基於毀損及無故侵入住宅之犯意，強行以手拉扯並用腳踢踹楊
    家之門扇，致使門扇底部之滾輪及滑軌損壞，足生損害於戊○○、丙○○，進而
    未受允准無故侵入楊宅後，連續與戊○○、丙○○二人發生扭打，致使戊○○受
    有頭部外傷合併頭皮下血腫、左上臂擦傷；丙○○受有頭部外傷、右上臂瘀傷、
    腦震盪等傷害。
二、案經戊○○、丙○○訴由臺灣臺中地方法院檢察署檢察官偵查起訴。
    理      由
一、訊據被告乙○○矢口否認右開犯行，辯稱當天抵達楊家後，告訴人戊○○先衝出
    來，其岳父隨即將門關上，後來其與戊○○各拉一端，門扇底部之滾輪及滑軌為
    何損壞，並不清楚，且當天並未進入楊宅，因被戊○○兄弟二人毆打，始與其等
    扭打云云。惟查右開事實業據告訴人等指訴甚明，復有損壞之門扇照片三張、行
    政院衛生署豐原醫院診斷證明書二份附卷可稽，且被告亦於警訊中供稱：「當天
    我因為車輛被妻子丁○○損毀玻璃，所以我前往找她，我在門口因為戊○○不讓
    我進入，拉扯中紗門跌落，造成丙○○從我身前推我，而戊○○由後再推出，因
而衝突發生，我與妻舅兩兄弟誰都不讓誰，雙方就打了起來」等語，是本件事證
    明確，被告確有右開犯行足堪認定，上開否認之詞，不足採信。
二、核被告乙○○與告訴人戊○○、丙○○二人為姐夫與妻舅之關係，業經其等陳明
    在卷，故核被告所為，係犯刑法第二百七十七條第一項之傷害罪、第三百零六條
    第一項無故侵入住宅罪、第三百五十四條之毀損器物罪，而為家庭暴力罪。被告
    連續傷害告訴人戊○○、丙○○之行為，時間緊接，所犯構成要件相同，顯係基
    於概括之犯意反覆為之，為連續犯，應以一罪論，並加重其刑。又其所犯三罪間
    ，具有方法、結果之牽連關係，係牽連犯，應依刑法第五十五條之規定，從一重
    依刑法第二百七十七條第一項之傷害罪處斷，公訴意旨認為被告所犯三罪，犯意
    個別，行為互殊，應予分論併罰，尚有未洽。另被告前曾於八十五年間因違反麻
    醉藥品管理條例案件，經本院判處有期徒刑七月確定，於八十八年一月二十八日
    執行完畢之事實，有台灣台中地方法院檢察署刑案資料查註紀錄表及本院被告全
    國前案紀錄表各一份在卷可按，其於五年以內再犯本件有期徒刑以上之罪，構成
    累犯，應依刑法第四十七條之規定，遞加重其刑。原審依刑法第五十六條、第二
    百七十七條第一項、第三百零六條第一項、第三百五十四條、第五十五條、第四
    十七條、第四十一條，罰金罰鍰提高標準條例第一條前段、第二條，審酌被告僅
    因細故，即對親人不滿，萌生傷害之犯意，殊值非難，與其犯罪之方法、手段、
    所生危害及犯後態度等一切情狀，量處有期徒刑肆月，並諭知易科罰金之折算標
    準，核無不合，量刑亦妥適，被告上訴意旨以其有與告訴人戊○○、丙○○二人
    互相打架，於拉扯間將門扇毀壞，並非故意云云，惟查被告有前揭犯行，原審理
    由已加敘明，原審認定核無違誤。另檢察官據告訴人戊○○、丙○○之聲請上訴
    ，認被告乙○○係累犯，本次犯行兇狠，犯後態度不佳，原審量刑尚嫌輕縱等語
    ，惟查本件糾紛時警員劉文南已在場，據其證稱「（告訴人）丙○○從外面騎機
    車衝入我們人群中，當時我也嚇了一跳，丙○○與戊○○（告訴人）很凶悍，比
    手畫腳，好像也要打人之意思，後來就扭成一團」，「在場的都有受傷，但我看
    受傷都很輕微」，「（事後乙○○有無到丙○○之住宅去騷擾？）我不清楚，也
    沒有來報案」（見本院卷第六一、六二頁），又在場之證人趙大明、張永順均證
    稱「被告與戊○○在吵架，我們勸他們二人不要吵，後來警員也到場，而丙○○
    騎機車回來，就罵乙○○三字經，然後戊○○推乙○○，然後乙○○與丙○○及
    戊○○三人就打起來，我們與警員就在那裡幫忙拉開」（見本院卷第七八至八十
    頁），足證本件係被告與告訴人之互毆，原審審酌一切情狀，量處被告有期徒刑
    肆月，核無違誤，檢察官上訴亦無理由，均應予以駁回。又告訴人丙○○雖指述
    被告與四、五個不詳姓名男子共同將其毆傷云云，惟從前揭警員及證人所證，尚
    不能證明除被告外，尚有其他之人共同毆打告訴人丙○○，告訴人丙○○之指述
    ，自不足採，並予敘明。
三、移送併案部分：被告乙○○堅決否認於八十八年八月三十一日十九時三十分，在
    台中縣后里鄉○○村○村路三九九號旁將其妻丁○○毆傷，辯稱丁○○到場時已
    有受傷，當時被告與朋友聚餐，有證人張信元、張永順在場可證，此部分雖據丁○○指訴，並有診斷書在卷，惟查證人張信元證稱「於八十八年八月三十一日十
    八時許，我和乙○○共八人，在台中縣后里鄉○○村○○路二五巷十六號烤肉，
    而丁○○於當晚二十時許，叫其姪兒來要乙○○去找他姑姑（丁○○），乙○○
    不肯去，過約五分鐘丁○○就出現，並當時破口大罵乙○○拋妻棄子指責他的不
    是（丁○○是乙○○之妻），我當場叫丁○○回去不要吵，但他越罵越大聲且難
    聽，志清這時候才生氣用酒潑丁○○，她馬上喊打死人喔，即看到丁○○爸爸與
    哥哥（二哥），各手持鐵棍和鐵條要打乙○○，經我阻止並未有毆打情事」，「
    丁○○到達時已有受傷，因是晚上大約看到兩隻手肘及兩隻腳膝蓋均有受傷塗紅
    藥現象」，證人張永順證稱「我當時八十八年八月三十一日約十七時至后里鄉○○村○○路二五巷十六號朋友黃振勝住宅處聚會，當時約有十位左右在一起聚餐
    及烤肉，大約是十九時左右，丁○○跑來找乙○○，然後乙○○便隨丁○○離開
    烤肉處到巷子內談話約五分鐘，見到乙○○再返回該處（烤肉處）」，「沒有吵
    架祇有談話而已」（見八九年偵字第六九一四號卷第二二至二五頁），此部分被
    告既否認有傷害丁○○，且有目擊證人證述被告並無此部份之犯行，自不能僅憑
    告訴人之指訴及告訴人受傷診斷書而論被告之罪責，移送併案辦理之傷害罪部分
    既不能成立，則被告是否有另犯恐嚇危害安全罪部分，既與本件無裁判上一罪之
    關係，自不能併本件審理，併予敘明。恐嚇危害安全之部分，應退回檢察官另處
    理。
四、被告經合法傳喚，於本院審判期日無正當理由不到庭，爰不待其陳述逕行判決。
五、據上論斷，應依刑事訴訟法第三百七十一條、第三百六十八條，判決如主文。
本案經檢察官甲○○到庭執行職務。
中      華      民      國    八十九     年      七       月    二十五  日
                                  臺灣高等法院臺中分院刑事第三庭
                                        審判長法  官  方  艤  駐
                                              法  官  廖  柏  基
                                              法  官  劉  連  星
右正本證明與原本無異。
不得上訴。
                                              書記官  顏  子  良
中      華      民      國    八十九     年      七       月    二十六  日
附錄論罪科刑法條
  刑法第二百七十七第一項：
  傷害人之身體或健康者，處三年以下有期徒刑、拘役或一千元以下罰金。
                                                                        Ｉ


司法院資訊處製作；財團法人民間司法改革基金會備份。
